【裁判字號】    95,基簡,578
【裁判日期】    951123
【裁判案由】    塗銷地上權登記
【裁判全文】
臺灣基隆地方法院基隆簡易庭民事判決
原      告  Ｊ○○
訴訟代理人  陳明暉律師
複代理人    簡泰正律師
被      告  丑○○
                        樓之6.
            寅○○
            宙  ○
            黃○○
            Ｅ○○
            Ｂ  ○
                        樓
            玄○○
            宇○○
            酉○○
            丁○○
            戊○○
            丙○○
兼上列11人
訴訟代理人  巳○○    住台北縣三重市○○○路30號4樓
                      身分證統.
被      告  Ｇ○○○  住台北市○○區○○街1段408巷1號
訴訟代理人  Ｆ○○    住台北縣新莊市○○街92巷27號3樓
被      告  午○○    住台北市松山區○○○路26巷12號7樓
訴訟代理人  甲○○○  住台北市中山區○○○路○段51號6樓
被      告  Ｄ○○    住台北縣汐止市○○路280巷3號5樓
                      身分證統.
            未○○    住同上
                      身分證統.
            卯○○    住同上
            辰○○    住同上
                      身分證統.
            己○○    住台北市大同區○○○路○段18巷1號
                      身分證統.
兼上列5人
訴訟代理人  辛○○    住台北市南港區○○○路○段165號2樓
                        之1
                      身分證統.
被      告  Ｉ○○○  住台北市○○區○○路4段41號6樓
            甲○○○  住台北市中山區○○○路○段51號6樓
上列1人
訴訟代理人  乙○○    住台北市○○街18巷1之1號3樓
被      告  天○○○  住台北縣新莊市○○路67巷2號之5
                      身分證統.
            Ｈ○○○  住桃園縣.
                      身分證統.
            地○○    住台北縣中和市○○路○段50巷21之2
                        號
                      身分證統.
            Ｃ○○○  住台北市松山區○○○路11巷50號4樓
                      身分證統.
兼下列 1人
訴訟代理人  庚○○    住基隆市.
                      身分證統.
            申○○    住同上
                      身分證統.
上列1人
訴訟代理人  戌○○    住台北縣中和市○○路56巷14號3樓
訴訟代理人  子○○    住同上
被      告  癸○○    住基隆市.
                      身分證統.
            亥○○    住台北市○○區○○街129巷2號3樓
                      身分證統.
兼下列2人
訴訟代理人  戌○○    住台北縣中和市○○路56巷14號3樓
                      身分證統.
            壬○○    住台北縣中和市○○街70號
                      身分證統.
兼上列3人
訴訟代理人  子○○    住台北縣中和市○○路56巷12號3樓
                      身分證統.
被      告  Ａ○○    住台北市士林區○○○路○段115巷16弄
                        8號3.
                      身分證統.
上列當事人間請求塗銷地上權登記事件，本院於95年11月9日言
詞辯論終結，判決如下：
    主  文
原告之訴駁回。
訴訟費用貳仟貳佰壹拾元由原告負擔。
    事實及理由
壹、程序方面：
一、按訴狀送達後，原告不得將原訴變更或追加他訴。訴狀送達
    後，原告不得將原訴變更或追加他訴。但有下列各款情形之
    一者，不在此限：（一）被告同意者。（二）請求之基礎事
    實同一者。（三）擴張或縮減應受判決事項之聲明者。（四
    ）因情事變更而以他項聲明代最初之聲明者。（五）該訴訟
    標的對於數人必須合一確定時，追加其原非當事人之人為當
    事人者。（六）訴訟進行中，於某法律關係之成立與否有爭
    執，而其裁判應以該法律關係為據，並求對於被告確定其法
    律關係之判決者。（七）不甚礙被告之防禦及訴訟之終結者
    。被告於訴之變更或追加無異議，而為本案之言詞辯論者，
    視為同意變更或追加。民事訴訟法第255條定有明文。又按
    訴訟標的對於數人必須合一確定者，係指依法律之規定必須
    數人一同起訴或一同被訴，否則其當事人之適格即有欠缺，
    原告即因此不能獲得本案之勝訴判決而言。依民事訴訟法第
    256條第4款及同法第446條第一項規定，固准許原告於第一
    審及第二審得追加原非當事人之人為當事人。本件原告於起
    訴狀送達後之訴訟進行中，就聲明之請求擴張，並具狀追加
    被告Ａ○○、丙○○，核其所為係屬訴之追加，被告就此追
    加並未抗辯，而為本案之言詞辯論，依據前揭規定，自應准
    許。
二、被告Ｇ○○○、地○○、Ａ○○，未於最後言詞辯論期日到
    場，核均無民事訴訟法第386條各款所列情形，爰依原告之
    聲請，由其一造辯論而為判決。
貳、實體方面：
一、原告主張坐落於臺北縣金山鄉○○○○段南勢湖小段423 地
    號土地（下稱系爭土地）為原告所有，系爭土地於民國38年
    ，經設定有地上權人李財（即被告丑○○、寅○○、宙○、
    黃○○、Ｅ○○、Ｂ○、玄○○、宇○○、酉○○、丁○○
    、戊○○、丙○○、Ａ○○及巳○○之被繼承人）、李鎗義
    （即被告Ｇ○○○、午○○、Ｄ○○、未○○、李曉東、辰
    ○○、Ｉ○○○、甲○○○、己○○、辛○○、李滿意、Ｈ
    ○○○、地○○及Ｃ○○○之被繼承人）、李鎗永（即被告
    申○○、庚○○、癸○○、亥○○、壬○○、戌○○及子○○之被繼承人），權利範圍96.73平方公尺之地上權（下稱
    系爭地上權），惟系爭地上權自設定迄今已有58年，其具體
    使用位置已無從辨認，而系爭土地迄今已荒廢使用多年，在
    客觀上並無地上權人於其上使用之情事，足認地上權人早已
    早已拋棄使用系爭土地之情，應認地上權已消滅。且登記地
    上權人李財、李鎗義、李鎗永死亡後，被告分別為渠等繼承
    人，依法承受被繼承人財產上一切權利義務，卻未就系爭地
    上權辦理繼承登記，亦有默示拋棄地上權之意思，為此爰以
    全體繼承人為被告，請求判決聲明：(1)被告Ａ○○、丙○○
    、丑○○、寅○○、宙○、黃○○、Ｅ○○、Ｂ○、玄○○
    、宇○○、酉○○、丁○○、戊○○及巳○○等應共同將坐
    落台北縣金山鄉○○○○段南勢湖小段423地號土地，面積
    96.73平方公尺，權利人為李財之地上權登記塗銷。(2)被告
    Ｇ○○○、午○○、Ｄ○○、未○○、李曉東、辰○○、Ｉ
    ○○○、甲○○○、己○○、辛○○、李滿意、Ｈ○○○、
    地○○及Ｃ○○○等應共同將坐落台北縣金山鄉○○○○段
    南勢湖小段423地號土地，面積96.73平方公尺，權利人為李
    鎗義之地上權登記塗銷。(3)被告申○○、庚○○、癸○○、
    亥○○、壬○○、戌○○、子○○等應共同將坐落台北縣金
    山鄉○○○○段南勢湖小段423地號土地，面積96.73平方公
    尺，權利人為李鎗永之地上權登記塗銷。
二、被告方面：
    （一）被告丑○○、寅○○、宙○、黃○○、Ｅ○○、Ｂ○
          、玄○○、宇○○、酉○○、丁○○、戊○○、李仁
          昇、巳○○、午○○、Ｄ○○、未○○、李曉東、李
          欣穎、Ｉ○○○、甲○○○、己○○、辛○○、李滿
          意、Ｈ○○○、Ｃ○○○、申○○、庚○○、癸○○
          、亥○○、壬○○、戌○○、子○○部分：
      １、聲明：請求判決駁回原告之訴。
      ２、陳述：
          (1)渠等沒有拋棄地上權，以前曾經在那邊耕作過，只
            是後來因為外出工作沒有時間回去而已。祖厝雖然
            因為颱風倒塌，但地基還在，是後來原告去整地時
            ，把地基都挖除了。並稱如果原告無法跟我們達成
            和解，我們就要聲請鑑界，將我們地上權的部分標
            示出來。
          (2)渠等乃當然繼承，有沒有辦理繼承登記，並不影響
            我們繼承取得的權利，且我們的地上權是不定期的
            。土地上還有祖厝，我們子孫有時後還會回去回顧
            我們以前祖先的住所。
 （二）被告Ｇ○○○、地○○未於最後言詞辯論期日到庭，惟
       據其前到庭所為聲明及陳述均同前。
 （三）被告Ａ○○未於言詞辯論期日到場，亦未提出準備書狀
       作何聲明或陳述。
三、得心證之理由：
（一）查訴外人李財、李鎗義、李鎗永為系爭土地之登記地上權
      人，此有土地登記謄本附卷可稽，惟李財、李鎗義、李鎗
      永分別於46年9月12日、62年7月30日、52年8月18日死亡
      ，被告丑○○、寅○○、宙○、黃○○、Ｅ○○、Ｂ○、
      玄○○、宇○○、酉○○、丁○○、戊○○、丙○○、Ａ
      ○○及巳○○為李財之繼承人，被告Ｇ○○○、午○○、
      Ｄ○○、未○○、李曉東、辰○○、Ｉ○○○、甲○○○
      、己○○、辛○○、李滿意、Ｈ○○○、地○○及Ｃ○○○為李鎗義之繼承人，被告申○○、庚○○、癸○○、亥
      ○○、壬○○、戌○○及子○○為李鎗永之繼承人，亦有
      戶籍謄本在卷足憑，應堪信為真正。
（二）按因繼承於登記前取得不動產物權者，非經登記不得處分
      其物權，民法第759條定明文。系爭地上權登記名義人仍
      為李財、李鎗義、李鎗永，渠等死亡後，由被告等人繼承
      取得該項地上權，已如前述，惟被告均尚未辦理繼承登記
      ，有土地登記簿謄本足徵。依民法第759條規定，自不得
      處分其繼承之地上權，原告未先行或同時請求被告辦理繼
      承登記，逕訴請被告塗銷以李財、李鎗義、李鎗永為名義
      人之地上權，自有未當，應予駁回。
（三）本件因事證已臻明確，兩造其餘攻擊、防禦方法及所為之
      立證，經核與判決之結果不生影響，無庸逐一論述，併予
      敘明。
（四）本件訴訟費用即第1審裁判費2,210元，由原告負擔。
中    華    民    國    95    年    11    月    23    日
                  基隆簡易庭法  官  林李達
以上正本係照原本作成。
對於本件判決如有不服，應於收受送達後20日內向本院提出上訴
書狀，上訴於本院合議庭，並按他造當事人之人數附具繕本。
中    華    民    國    95    年    11    月    27    日
                            書記官  黃錫煒


司法院資訊處製作；財團法人民間司法改革基金會備份。
